【裁判字號】    90,上更(一),226
【裁判日期】    901225
【裁判案由】    殺人未遂
【裁判全文】
臺灣高等法院臺中分院刑事判決          民國九十年度上更(一)字第二二六號
    上  訴  人
    即  被  告  甲○○
    指定辯護人  本院公設辯護人  王金陵
右上訴人因殺人未遂案件，不服臺灣台中地方法院中華民國八十七年十二月十一日第
一審判決（民國八十七年度訴字第二○六三號，起訴案號：臺灣台中地方法院檢察署
民國八十七年度偵字第一六三四三號）提起上訴，經判決後，由最高法院發回更審，
本院判決如左：
    主      文
原判決撤銷。
甲○○殺人未遂，處有期徒刑壹年肆月。
    事      實
一、甲○○因曾患有精神分裂症，屢經治療，精神狀態仍達於耗弱之程度，竟因鄰居
    停車在其家門前不滿，竟萌殺人之犯意，於民國八十七年八月五日十八時三十分
    許，雙手分持其家中之菜刀一把及白鐵棍一支，至台中縣龍井鄉○○○路二七○
    巷五十六弄三號丙○○住家門前，欲與理論門前道路使用糾紛，丙○○見狀不與
    理會，甲○○即持鐵棍擊破玻璃門上之玻璃（毀損部分已撤回告訴），並揚言要
    殺害丙○○，丙○○即跑上二樓打電話託友人報警，後回到客廳，甲○○持菜刀
    及鐵棍要進去，丙○○心生畏懼立即逃出屋外，甲○○即自後追趕，並喝稱「你
    死了」「跑不掉了」，追趕約三、四百公尺，幸丙○○及時躲入友人家中，得避
    此難，嗣於同日下午七時許，甲○○為警在臺中縣龍井鄉學園八十二之一號前當
    場查獲，取下其持用之菜刀及鐵棍，甲○○乃未得逞。
二、案經台中縣警察局烏日分局報請台灣台中地方法院檢察署檢察官偵查起訴。
    理      由
一、訊據被告甲○○，矢口否認有殺人未遂之犯行，辯稱其當時精神喪失，均不知道
    云云。惟查右開事實業據被告於警訊及原審偵審中供認不諱，核與被害人丙○○
    指訴之情節相符，並經證人蘇政賢、李文助於警訊中證述屬實，且有扣案之鐵棍
    及菜刀各一支附卷可證，罪證明確，足證被告之辯解，係卸責之辭，不足採信，
    其犯行應可認定。
二、核被告所為，係犯刑法第二百七十一條第二項、第一項之殺人未遂罪。被告已著
    手於殺人犯罪行為之實行而不遂，為未遂犯，爰依刑法第二十六條前段規定減輕
    其刑。又被告經送台灣省立草屯療養院鑑定精神狀況之結果，認被告係慢性精神
    病患者，在疾病之長期影響之下，其對於自身內在衝動的控制能力，已明顯減弱
    ，加以犯案當時，被告之精神狀況仍處於不穩定的狀態，在活躍精神症狀的干擾
    之下，其認知功能與現實感明顯受損，對於外界環境的刺激，易有失控的反應而
    導致不當行為的發生，被告經臨床診斷為精神分裂病，其於犯案當時，對於外界
    事務之知覺、理會以及判斷等能力與對行為之自主性，應較普通人之平均程度顯
    然減弱，精神狀態已達精神耗弱之程度，此有該院八十七年十一月二十日草療精
    字第五二一四號函所附之精神鑑定報告書一件在卷可參，依刑法第十九條第二項
    之規定遞減輕其刑。再者被告長年患精神病，不易控制情緒，因一時衝動致犯本
    罪，雖已著手殺人犯行，然而尚未傷及人身，實害非重，觸此重典，衡情堪予憫
    恕。因依刑法第五十九條規定，減輕其刑。原審以被告罪證明確，予以論罪科刑
    ，原無不合，惟查扣案之鐵棍一支，為被告之弟製作白鐵門窗用剩之材料，菜刀
    一把為其家中父母所有廚房用具，非屬被告所有，原判決諭知沒收鐵棍及菜刀，
    尚有未洽。被告上訴意旨否認犯罪，雖無理由，惟原判決既有上開可議之處，自
    屬不能維持，應由本院將原判決撤銷改判。爰審酌被告犯罪之動機、目的、手段
    、犯後態度，所生危害等一切情狀，處以有期徒刑一年四月。
據上論斷，應依刑事訴訟法第三百六十九條第一項前段、第三百六十四條、第二百九
十九條第一項前段，刑法第二百七十一條第二項、第一項、第二十六條前段、第十九
條第二項、第五十九條，判決如主文。
本案經檢察官乙○○到庭執行職務。
中      華      民      國     九十      年     十二      月   二十五   日
                                 臺灣高等法院臺中分院刑事第五庭
                                       審判長法  官  袁  從  楨
                                             法  官  郭  同  奇
                                             法  官  胡  森  田
右正本證明與原本無異。
如不服本判決應於收受送達後十日內向本院提出上訴書狀，其未敘述上訴之理由者並
得於提起上訴後十日內向本院補提理由書（均須按他造當事人之人數附繕本）。
                                             書記官  王  瑩  澤
中      華      民      國     九十      年     十二      月   二十七   日
                                                   Ｆ


司法院資訊處製作；財團法人民間司法改革基金會備份。
